【裁判字號】    99,易,1387
【裁判日期】    990630
【裁判案由】    毒品危害防制條例
【裁判全文】
臺灣臺北地方法院刑事判決              99年度易字第1387號
公  訴  人  臺灣臺北地方法院檢察署檢察官
被      告  甲○○
上列被告因違反毒品危害防制條例案件，經檢察官提起公訴（99
年度毒偵字第625號），本院改行簡式審判程序，判決如下：
    主  文
甲○○施用第二級毒品，累犯，處有期徒刑陸月，如易科罰金，
以新臺幣壹仟元折算壹日。扣案之甲基安非他命壹包（驗餘淨重
零點零玖零捌公克，並含直接包覆毒品之夾鍊袋壹個）沒收銷燬
之。
    事  實
一、甲○○前於民國90年間因施用毒品案件，經本院以90年度毒
    聲字第55號裁定觀察、勒戒，於90年1 月19日因無繼續施用
    之傾向出所；同年間又因施用毒品案件，經本院以90年度毒
    聲字第2217號裁定觀察、勒戒，於90年12月20日因無繼續施
    用之傾向出所，復經臺灣臺北地方法院檢察署檢察官以90年
    度毒偵字第1800號為不起訴處分確定；復因於93年7 月下旬
    某日至94年1 月12日間，因施用第二級毒品甲基安非他命，
    經本院以95年度易字第270 號判處有期徒刑6 月確定，於95
    年5 月12日因徒刑易科罰金而執行完畢；96年間再因施用毒
    品案件，經本院以96年度簡字第1022號判決判處有期徒刑6
    月確定，嗣經本院以96年度聲減字第2931號裁定減為有期徒
    刑3 月確定，於97年3 月10日縮刑期滿執行完畢；97年間又
    因施用毒品案件，經本院以97年度易字第557 號判決判處有
    期徒刑7 月確定；另於同年間因施用毒品案件，經臺灣屏東
    地方法院以97年度易字第1167號判決判處有期徒刑8 月確定
    ，上開2 判決經接續執行，於98年11月28日縮刑期滿執行完
    畢。詎猶不知悔改，竟仍基於施用第二級毒品甲基安非他命
    之犯意，於99年1 月31日某時，在其位於臺北市○○區○○
    路145 巷35弄12號2 樓住處，以將甲基安非他命晶體置入玻
    璃球內燒烤吸食煙霧之方式，施用第二級毒品甲基安非他命
    1 次。嗣於99年2 月1 日11時50分許，行經臺北市○○區○
    ○路與國興路路口處，為警發覺可疑上前盤查，而上前盤查
    ，其被攔下後，在警員確切依據懷疑其持有毒品之前，主動
    將其藏放在褲子口袋內之第二級毒品甲基安非他命1 小包（
    驗前淨重0.0910公克、驗餘淨重0.0908公克）交予警方扣案
    ，而自首其持有第二級毒品之行為，嗣經員警將其帶回臺北
    市政府警察局萬華分局康定派出所接受詢問，於採尿前向員
    警坦承其施用第二級毒品之行為，再經採取其尿液送檢驗結
    果，呈甲基安非他命代謝物安非他命、甲基安非他命陽性反
    應，因而查知上情。
二、案經臺北市政府警察局萬華分局報告臺灣臺北地方法院檢察
    署檢察官偵查起訴。
    理  由
一、本案被告甲○○所犯係死刑、無期徒刑、最輕本刑為3 年以
    上有期徒刑以外之罪，其於準備程序中就被訴事實為有罪之
    陳述，經法官告知簡式審判程序之旨，並聽取公訴人及被告
    之意見後，經本院依刑事訴訟法第273 條之1 第1 項之規定
    ，裁定由受命法官獨任進行簡式審判程序。又本案卷內之物
    證、書證等證據，依同法第273 條之2 規定，不受第159 條
    第1 項關於傳聞法則規定之限制，依法均有證據能力，合先
    敘明。
二、訊據被告對上揭犯罪事實均坦承不諱，又被告遭查獲時所採
    集尿液經送驗結果，呈現甲基安非他命代謝後之安非他命、
    甲基安非他命陽性反應，有臺灣尖端先進生技醫藥股份有限
    公司濫用藥物尿液檢驗報告1 紙在卷可證（見偵卷第43頁）
    。此外，扣案之第二級毒品甲基安非他命1 包（驗前淨重0.
    0910公克、驗餘淨重0.0908公克），經檢驗結果含有第二級
    毒品甲基安非他命成分，有臺北市政府警察局鑑驗通知書可
    證（見偵卷第63頁）。足認被告之前開自白與事實相符，應
    得為認定其犯罪之依據。
三、又按毒品危害防制條例於92年7 月9 日修正公布，自93年1
    月9 日施行，刪除二犯及三犯之規定，一改修法前繁雜之處
    遇程序，並認施用毒品者係屬病患性犯人，以觀察、勒戒戒
    除其身癮，並以強制戒治去除其心癮。其中第20條、第23條
    將施用毒品之刑事處遇程序，區分為「初犯」及「五年內再
    犯」、「五年後再犯」。依其立法理由之說明：「初犯」，
    經觀察、勒戒或強制戒治後，應為不起訴處分或不付審理之
    裁定；經觀察、勒戒或強制戒治執行完畢釋放後，「五年內
    再犯」者，因其再犯率甚高，原實施之觀察、勒戒及強制戒
    治既已無法收其實效，爰依法追訴或裁定交付審理。至於經
    觀察、勒戒或強制戒治執行完畢釋放後，「五年後再犯」者
    ，前所實施之觀察、勒戒或強制戒治已足以遮斷其施用毒品
    之毒癮，為期自新及協助其斷除毒癮，仍適用「初犯」規定
    ，先經觀察、勒戒或強制戒治之程序。從而依該次修正後之
    規定，僅限於「初犯」及「五年後再犯」二種情形，始應先
    經觀察、勒戒或強制戒治程序。倘被告於五年內已再犯，無
    論經係經依法追訴處罰或再為保安處分，縱其第三次（或第
    三次以上）再度施用毒品之時間，在初犯或前次再犯經觀察
    、勒戒或強制戒治執行完畢釋放五年以後，已不合於「五年
    後再犯」之規定，且因已於「五年內再犯」，顯見其再犯率
    甚高，原實施觀察、勒戒或強制戒治，已無法收其實效，即
    應依該條例第10條處罰（最高法院98年度臺非字第211 號判
    決參照）。被告前因施用毒品案件，經本院以90年度毒聲字
    第55號裁定觀察、勒戒，於90年1 月19日因無繼續施用之傾
    向出所；同年間又因施用毒品案件，經本院以90年度毒聲字
    第2217號裁定觀察、勒戒，於90年12月20日因無繼續施用之
    傾向出所等情，有臺灣高等法院被告前案紀錄表1 份附卷可
    參，復於95年間因施用毒品案件，經本院以95年度易字第27
    0 號判處有期徒刑6 月確定，於95年5 月12日徒刑易科罰金
    而執行完畢，揆諸上開說明，被告已非屬前開所述「初犯」
    或「五年後再犯」應先經觀察、勒戒或強制戒治程序之情形
    ，自應予以追訴處罰。本案被告犯行已經證明，應予依法論
    科。
四、論罪科刑部分：
  (一)按甲基安非他命係同條例第2 條第2 項第2 款所稱之第二級
    毒品，均不得持有、施用。是核被告所為前揭施用甲基安非
    他命犯行，係犯毒品危害防制條例第10條第2 項施用第二級
    毒品罪。其持有第二級毒品後進而施用，其持有毒品之低度
    行為，應為施用毒品之高度行為所吸收，不另論罪。又被告
    甫因事實欄編號一所載之罪，於98年11月28日執行有期徒刑
    完畢，有臺灣高等法院被告前案紀錄表可證，其受有期徒刑
    之執行完畢後，五年以內故意再犯本案有期徒刑以上之罪，
    為累犯，應依刑法第47條第1 項之規定，加重其刑。再查：
    員警雖因於上開查獲時間、地點，見被告形跡可疑，而上前
    盤查，然被告被員警攔下後，主動將其藏放在褲子口袋內之
    甲基安非他命1 包交予警方扣案，嗣經員警帶回臺北市政府
    警察局萬華分局青年路派出所接受詢問，於採尿前又主動向
    員警坦承其於查獲前不久即上星期有施用第二級毒品之行為
    等情，有臺北市政府警察局萬華分局刑事案件移送書、解送
    人犯報告書、99年2 月1 日調查筆錄等件附卷可稽（見偵卷
    第1 至10頁），是仍難認為警方於盤查被告時，已有確切根
    據得合理懷疑被告身上有持有上開毒品，則被告於此時主動
    交出毒品，就其持有毒品之犯行而言，應符合自首之要件，
    又按具有裁判上或實質上一罪關係之犯罪，苟全部犯罪未被
    發覺前，行為人僅就其中一部分犯罪自首，仍生全部自首之
    效力（最高法院90年度臺上字第5435號判決意旨參照），故
    被告於全部犯罪未被發覺前（即員警發現其持有毒品進而懷
    疑其有施用毒品嫌疑前），雖僅就持有第二級毒品部分自首
    ，然與持有具實質上一罪關係之施用部分，就上開施用毒品
    犯行仍生自首之效力；又考量被告主動將上開毒品交由警方
    扣押並供承其施用毒品之上開犯行，有利偵查機關偵查訴追
    犯罪，爰依刑法第62條前段之規定，減輕其刑。被告就上開
    施用毒品犯行同時有刑之加重及減輕事由，應依刑法第71條
    第1 項規定，先加重後減輕。
  (二)爰審酌被告前因施用毒品案件，經觀察、勒戒及入監執行完
    畢後，仍未能徹底戒絕毒品，再犯本案施用毒品罪，無戒毒
    悔改之意，惟念其施用毒品，乃戕害一己之身體健康，所為
    尚未害及他人，且於犯罪後坦承犯行，犯罪後態度尚佳等一
    切情狀，量處如主文所示之刑，及諭知如主文所示之易科罰
    金折算標準。另扣案之第二級毒品甲基安非他命晶體1 包（
    驗前淨重0.0910公克、驗餘淨重0.0908公克），經檢驗結果
    含有第二級毒品甲基安非他命成分（見偵卷第46頁），均應
    沒收銷燬之。至於直接包覆上開毒品之夾鍊袋，因沾有甲基
    安非他命，衡情包裝袋會殘留微量毒品而無法完全析離，是
    爰均併同第二級毒品甲基安非他命宣告沒收銷燬之。另鑑驗
    耗損之第二級毒品甲基安非他命，既已滅失，爰不再行諭知
    沒收銷燬，併予說明。
據上論斷，應依刑事訴訟法第299 條第1 項前段、第273 條之1
第1 項、第284 條之1 ，毒品危害防制條例第10條第2 項、第18
條第1 項前段，刑法第11條、第47條第1 項、第62條前段、第41
條第1 項前段，判決如主文。
本案經檢察官郭昭吟到庭執行職務
中    華    民    國    99    年    6     月    30    日
                  刑事第十八庭  法  官  陳思帆
以上正本證明與原本無異。
如不服本判決，應於收受送達後10日內向本院提出上訴書狀，並
應敘述具體理由；其未敘述上訴理由者，應於上訴期間屆滿後20
日內向本院補提理由書（均須按他造當事人之人數附繕）「切勿
逕送上級法院」。
                                書記官  林素霜
中    華    民    國    99    年    7     月    1     日
附錄本案論罪科刑之法條
毒品危害防制條例第10條第2 項
施用第二級毒品者，處3 年以下有期徒刑。

司法院資訊處製作；財團法人民間司法改革基金會備份。
